臺灣臺北地方法院小額民事判決
                                   111年度北小字第3030號
原      告  中山碩尚管理委員會

法定代理人  江炳村  
被      告  陳進興  

訴訟代理人  陳韻如  
上列當事人間請求給付管理費事件，於中華民國111年9月21日言
詞辯論終結，本院判決如下：
    主  文
被告應給付原告新臺幣陸萬元，及自民國一百一十一年四月二十
日起至清償日止，按年息百分之五計算之利息。
訴訟費用新臺幣壹仟元由被告負擔。
本判決得假執行。但被告如以新臺幣陸萬元為原告預供擔保，得
免為假執行。
    事實及理由
壹、程序事項
    按被告不抗辯法院無管轄權，而為本案之言詞辯論者，以其
    法院為有管轄權之法院，民事訴訟法第25條定有明文。查本
    件中山碩尚公寓大廈規約第17條第2項固約定「有關區分所
    有權人、管理委員會或利害關係人間訴訟時，應以管轄本公
    寓大廈所在地之士林地方法為第一審管轄法院」，惟被告已
    於民國111年9月21日到庭為本案之言詞辯論，依上述規定，
    本院有管轄權。
貳、實體方面
一、原告主張：被告所有門牌號碼臺北市○○區○○街00巷00○0號、
    同址13之6號、同址17號、同址19號、同址13號6樓及6樓之1
    號等共6戶房屋（下稱系爭房屋），屬中山碩尚社區之房屋
    ，依中山碩尚區分所有權人會議（下稱區權會）及管理委員
    會會議決議，1樓區分所有權人每戶應繳公共基金新臺幣（
    下同）7,500元，2樓以上區分所有權人每戶應繳公共基金1
    萬5,000元。被告尚積欠公共基金6萬元未給付，經原告催討
    後，被告迄未繳納，爰依公寓大廈管理條例第21條規定提起
    本訴，並聲明：被告應給付原告6萬元，及自支付命令送達
    翌日起至清償日止，按年息5％計算之利息。
二、被告答辯聲明及理由
（一）被告為系爭房屋所有權人，中山碩尚社區規約（下稱系爭
      規約）第12條原規定：「共用部分之修繕，由管理委員會
      為之。其費用由公共基金支付，公共基金若不足時，由區
      分所有權人按其共有之應有部分比例分擔之。但修繕係因
      可歸責於區分所有權人之事由所致者，由該區分所有權人
      負擔」，惟於110年9月26日中山碩尚區權會將該條修訂為
      ：「…公共基金若不足時，應依各戶坪數比例或採戶數方
      式另行徵收之（其徵收方式由管理委員會討論決議之）…
      」，嗣原告於110年11月6日召開臨時會，由原告內部決議
      公共基金之開徵數額與方式為：「2樓以上每戶繳交15,00
      0元，1樓繳交7,500元，下週公布12月開始實施」。原告
      藉區權會議決議空白授權予原告管理委員會內部議定，由
      原告臨時會自行決議採取現行徵收方案，而非以區權會或
      規約明確訂定費用分擔之數額及方式，程序難謂正當，違
      反公寓大廈管理條例第10條第2項、第11條及民法第148條
      規定，屬權利之濫用，應屬無效。
（二）依系爭規約第10條第1項第2款、第3款規定，中山碩尚社
      區之管理費乃依專有部分及共有部分之總面積比例收取，
      且因1樓住戶對於電梯及2樓以上之樓梯間並無使用利益，
      故給予1樓住戶管理費減半之優待；另依系爭規約第11條
      第3項第4款：「公共基金用途如下：㈣供墊付前款之費用
      。但應由收繳之管理費歸墊」規定，管理費係中山碩尚社
      區管理基金之一，性質上與用作修繕費用之公共基金相同
      且可相為墊付，則公共基金轉以戶數之數量核定應納之數
      額，不具修訂之正當事由。又現今公共基金對於1樓之住
      戶亦採取減半之優待，但未將住戶面積納入考量，有違公
      平性原則。
（三）並聲明：原告之訴駁回。
三、本件原告主張被告所有門牌號碼臺北市○○區○○街00巷00○0號
    、同址13之6號、同址17號、同址19號、同址13號6樓及6樓
    之1號等共6戶房屋，屬中山碩尚社區之房屋，依原告社區區
    權會及管委會會議決議，1樓每戶應繳公共基金7,500元，2
    樓以上每戶應繳公共基金1萬5,000元，被告尚積欠公共基金
    6萬元未給付之事實，業據其提出管理費繳納清單、公共基
    金開徵說明公告、公寓大廈管理組織報備證明、系爭房屋建
    物登記謄本、系爭規約、區分所有權人會議紀錄等件為證（
    見支付命令卷第11至13頁、第23至75頁），被告除抗辯區權
    會空白授權原告內部議定違反正當法律程序，原告未將住戶
    面積納入考量有違公平性原則等語外，對其餘部分並不爭執
    ，是上述部分事實堪信為真實。
四、本院得心證之理由　　
（一）按共用部分、約定共用部分之修繕、管理、維護，由管理
      負責人或管理委員會為之。其費用由公共基金支付或由區
      分所有權人按其共有之應有部分比例分擔之，公寓大廈管
      理條例第10條第2項前段定有明文。又公寓大廈管理條例
      立法意旨為尊重住戶自治及加強公寓大廈之管理維護以提
      升居住品質。區分所有權人會議決議或規約是由區分所有
      權人所議決或訂定，在效力上，依私法自治原則，只要決
      議或規約內容不牴觸法律之強制、禁止規定，或有違背公
      共秩序、善良風俗之情形，均為有效。區分所有權人會議
      決議或規約是否無效，基於公平法理，法院固得加以審查
      ，惟應從大廈全體住戶因該決議或規約之權利行使所能取
      得之利益，與該少數區分所有權人及國家社會因其權利行
      使所受之損失，比較衡量以定之，不能單憑該決議或規約
      對少數區分所有權人現擁有之權益有所減損，即認其係藉
      由多數決方式，形成對少數區分所有權人不利之分擔決議
      或約定，認以損害他人為主要目的，而屬權利濫用，或違
      反公序良俗。由於公寓大廈之使用況狀甚為複雜，決定各
      部分管理、修繕、維護費用之分擔比例亦有其事實上之困
      難性，而非屬易事，是以公寓大廈管理條例第10條第2項
      規定，並未採取按使用受益程度分擔管理費之原則，而係
      規定共用部分之管理維護費用由區分所有權人按其共有之
      應有部分比例分擔為原則，但允許區分所有權人會議決議
      或規約就分擔方式另為決定，以期公允妥適。
（二）經查，原告社區110年9月26日區分所有權人會議會議紀錄
      ，其討論事項及決議之「案由四」記載：「b.由管理委員
      會統籌具有急迫需求的大樓重大修繕所需經費，再由管理
      委員會會議決議公共基金的收繳金額及徵收方式」，且同
      日決議將系爭規約第12條修訂為：「…公共基金若不足時
      ，應依各戶坪數比例或採戶數方式另行徵收之（其徵收方
      式由管理委員會討論決議之）…」，明確規定公共基金若
      不足時，依各戶坪數比例或採戶數等兩種方式徵收。另系
      爭規約第10條第1項第1款規定：「一、…區分所有權人應
      遵照區分所有權人會議之規定向管理委員會繳交下列項。
      ㈠公共基金：壹樓每戶新台幣伍仟元整。貳樓以上每戶新
      台幣壹萬元整。訂於91年1月1日及91年7月1日分貳次收取
      」（見支付命令卷第53頁），可知原告社區早於91年時，
      就公共基金收取方式已明訂為依戶數方式收取，並就1樓
      住戶收費減半收取。則原告依110年9月26日區權人會議決
      議及系爭規約第12條規定，並循系爭規約第10條第1項第1
      款所定公共基金之收費標準（即1樓收費減半），因應原
      告社區老舊設施故障無法維修而決議徵收公共基金，並訂
      標準為：1樓每戶7,500元，2樓以上每戶15,000元，尚難
      認有不公平之處。是被告抗辯區權會空白授權原告內部議
      定徵收公共基金有權利濫用及違反公平性原則云云，洵無
      可採。
五、從而，原告依系爭規約及公寓大廈管理條例第21條規定，請
    求被告給付6萬元，及自支付命令送達翌日（即111年4月20
    日，見支付命令卷第99頁）起至清償日止，按年息5％計算之
    利息，為有理由，應予准許。
六、本件事證已臻明確，兩造其餘攻擊防禦方法，於本判決結果
    不生影響，爰不一一論述，併此敘明。
七、本件係小額程序為被告敗訴之判決，依民事訴訟法第436條
    之20規定，應依職權宣告假執行。並依同法第392條第2項規
    定，宣告被告預供擔保，得免為假執行。
八、訴訟費用負擔之依據：民事訴訟法第78條。本件訴訟費用額
    ，依後附計算書確定如主文所示金額。
中　　華　　民　　國　　111 　年　　10　　月　　18　　日
                              臺北簡易庭
                                  法  官  郭麗萍
以上正本證明與原本無異。
如不服本判決，須以違背法令為理由，於判決送達後20日內向本
庭（臺北市○○區○○○路0 段000 巷0 號）提出上訴狀。（須
按他造當事人之人數附繕本）。如委任律師提起上訴者，應一併
繳納上訴審裁判費。
中　　華　　民　　國　　111 　年　　10　　月　　18　　日
                                  書記官  陳怡如
計    算    書
項    目                    金  額（新臺幣）      備  註
第一審裁判費               1,000元
合        計               1,000元

附錄：
一、民事訴訟法第436條之24第2項：
    對於小額程序之第一審裁判上訴或抗告，非以其違背法令為
    理由，不得為之。
二、民事訴訟法第436條之25：
    上訴狀內應記載上訴理由，表明下列各款事項：
    (一)原判決所違背之法令及其具體內容。
    (二)依訴訟資料可認為原判決有違背法令之具體事實。